臺灣板橋地方法院刑事判決　　　　　 100年度訴字第2364號
公　訴　人　臺灣板橋地方法院檢察署檢察官
被　　　告　康添財
上列被告因違反毒品危害防制條例案件，經檢察官提起公訴（10
0 年度毒偵字第3546號），被告於本院準備程序進行中就被訴事
實為有罪之陳述，經本院合議庭裁定由受命法官獨任進行簡式審
判程序，判決如下：
    主  文
康添財施用第一級毒品，累犯，處有期徒刑拾壹月。扣案之甲基
安非他命（驗餘淨重零點柒捌捌捌公克），沒收銷燬之；扣案包
裝上開甲基安非他命之外包裝袋壹只，沒收之。
    事  實
一、康添財前於民國88年間，因施用毒品案件，經本院以88年度
    毒聲字第3450號裁定送觀察、勒戒後，於88年6 月3 日入臺
    北看守所附設勒戒所執行觀察勒戒，認無繼續施用毒品之傾
    向，於88年6 月28日出所，並經臺灣板橋地方法院檢察署檢
    察官以88年度偵字第13520 號處分書為不起訴處分確定；又
    於89年間，因施用毒品案件，經本院以89年度毒聲字第1224
    號裁定送觀察、勒戒後，於89年2 月15日入臺北看守所附設
    勒戒所執行觀察勒戒，認無繼續施用毒品之傾向，於89 年3
    月4 日出所，並經臺灣板橋地方法院檢察署檢察官以89年度
    毒偵字第1946號處分書為不起訴處分確定；復於(一)91年間，
    因竊盜案件，經臺灣高等法院以93年度上更一字第104 號判
    決判處有期徒刑2 年10月，並於刑之執行前，令入勞動場所
    強制工作3 年，嗣經最高法院以93年度台上字第5601號判決
    駁回上訴確定；另於(二)91年間，因偽造文書案件，經臺灣宜
    蘭地方法院以92年度訴緝字第10號判決判處有期徒刑7 月確
    定；另於(三)92年間，因施用毒品案件，經本院以92年度訴字
    第1280號判決判處有期徒刑7 月、9 月，嗣經檢察官不服上
    訴，經臺灣高等法院以92年度上訴字第2527號判決將原判決
    關於施用安非他命部分撤銷改判處有期徒刑10月確定；另於
    (四)92年間，因妨害兵役案件，經本院以92年度易字第18 44
    號判決判處有期徒刑3 月確定；上開(一)至(四)所示之罪，經本
    院以97年度聲減字第305 號就上開(二)、(三)、(四)所示之罪減刑
    為有期徒刑3 月又15日、3 月又15日、5 月、1 月又15日，
    並與上開(一)所示之罪定應執行有期徒刑3 年8 月確定，於98
    年9 月21日假釋出監，所餘期間付保護管束，甫於99年5 月
    6 日未經撤銷而執行完畢。詎仍不知悔改，竟基於施用第一
    級毒品海洛因及第二級毒品甲基安非他命之犯意，於100 年
    5 月9 日晚間某時許，在土城交流道附近之有馬汽車旅館內
    ，以將第一級毒品海洛因及第二級毒品甲基安非他命置於玻
    璃球內燒烤後吸食煙氣之方式，施用第一級毒品海洛因及第
    二級毒品甲基安非他命1 次，嗣康添財於100 年5 月10日凌
    晨1 時30分許，因形跡可疑，在新北市○○區○○路與明德
    路二段交叉口為警查獲，並扣得第二級毒品甲基安非他命1
    包（驗餘重0.7888公克），經警採集尿液送請鑑驗，結果呈
    鴉片類、安非他命陽性反應，始悉上情。
二、案經新北市政府警察局土城分局移送臺灣板橋地方法院檢察
    署檢察官偵查起訴。
    理  由
一、本案被告康添財所犯係死刑、無期徒刑、最輕本刑為3 年以
    上有期徒刑以外之罪，其於準備程序中就前揭被訴事實為有
    罪之陳述，經受命法官告知簡式審判程序之旨，並聽取其與
    公訴人之意見後，本院認無不得或不宜改依簡式審判程序進
    行之情事，依刑事訴訟法第273 條之1 第1 項、第284 條之
    1 規定，裁定本案由受命法官獨任進行簡式審判程序；且依
    刑事訴訟法第273 條之2 及第159 條第2 項規定，不適用傳
    聞法則有關限制證據能力之相關規定，合先敘明。
二、上開犯罪事實，業據被告於本院審理時坦承不諱（見本院10
    0 年度訴字第2364號卷第60頁、第63頁），且被告於100 年
    5 月10日凌晨4 時許為警採集尿液，經臺灣檢驗科技股份有
    限公司分別以EIA 酵素免疫分析法為初步檢驗，再以GC/MS
    氣相層析/ 質譜儀法為確認檢驗結果，呈毒品海洛因代謝物
    嗎啡陽性及甲基安非他命陽性反應，此有新北市政府警察局
    土城分局偵辦毒品案尿液編號及姓名對照表、臺灣檢驗科技
    股份有限公司100 年5 月25日報告編號UL/2011/00000000號
    濫用藥物尿液檢驗報告各1 紙在卷可稽（見臺灣板橋地方法
    院檢察署100 年度毒偵字第3546號卷第23頁、第67頁），另
    扣案白色透明結晶1 袋，經送交通部民用航空局航空醫務中
    心鑑定結果，毛重1.0440公克（含1 袋1 標籤），淨重0.78
    90公克，取樣0.0002公克，驗餘淨重0.7888公克，檢出第二
    級毒品甲基安非他命成分，此有該局100 年5 月23日航藥鑑
    字第1002853 號鑑定書1 紙在卷可證（見臺灣板橋地方法院
    檢察署100 年度毒偵字第3546號第64頁），足認被告上開自
    白核與事實相符，堪以採信。
三、按毒品危害防制條例於92年7 月9 日修正公布，自93年1 月
    9 日施行，其中第20條、第23條將施用毒品之刑事處遇程序
    ，區分為「初犯」及「五年內再犯」、「五年後再犯」。依
    其立法理由之說明：「初犯」，經觀察、勒戒或強制戒治後
    ，應為不起訴處分或不付審理之裁定；經觀察、勒戒或強制
    戒治執行完畢釋放後，「五年內再犯」者，因其再犯率甚高
    ，原實施之觀察、勒戒及強制戒治既已無法收其實效，爰依
    法追訴或裁定交付審理。至於經觀察、勒戒或強制戒治執行
    完畢釋放後，「五年後再犯」者，前所實施之觀察、勒戒或
    強制戒治已足以遮斷其施用毒品之毒癮，為期自新及協助其
    斷除毒癮，仍適用「初犯」規定，先經觀察、勒戒或強制戒
    治之程序。從而依修正後之規定，僅限於「初犯」及「五年
    後再犯」二種情形，始應先經觀察、勒戒或強制戒治程序。
    倘被告於5 年內已再犯，經依法追訴處罰，縱其第三次（或
    第三次以上）再度施用毒品之時間，在初犯經觀察、勒戒或
    強制戒治執行完畢釋放5 年以後，已不合於「五年後再犯」
    之規定，且因已於「五年內再犯」，顯見其再犯率甚高，原
    實施觀察、勒戒或強制戒治，已無法收其實效，即應依該條
    例第10條處罰（最高法院95年度第7 次刑事庭會議決議要旨
    參照）。被告前於88年間，因施用毒品案件，經本院以88年
    度毒聲字第3450號裁定送觀察、勒戒後，於88年6 月3 日入
    臺北看守所附設勒戒所執行觀察勒戒，認無繼續施用毒品之
    傾向，於88年6 月28日出所，並經臺灣板橋地方法院檢察署
    檢察官以88年度偵字第13520 號處分書為不起訴處分確定；
    又於89年間，因施用毒品案件，經本院以89年度毒聲字第12
    24號裁定送觀察、勒戒後，於89年2 月15日入臺北看守所附
    設勒戒所執行觀察勒戒，認無繼續施用毒品之傾向，於89年
    3 月4 日出所，並經臺灣板橋地方法院檢察署檢察官以89年
    度毒偵字第1946號處分書為不起訴處分確定；復於92年間，
    因施用毒品案件，經本院以92年度訴字第1280號判決判處有
    期徒刑7 月、9 月，嗣經檢察官不服上訴，經臺灣高等法院
    以92年度上訴字第2527號判決將原判決關於施用安非他命部
    分撤銷改判處有期徒刑10月確定，則被告於觀察勒戒執行完
    畢釋放後，5 年內已再犯施用毒品犯行，復犯本件之同時施
    用第一、二級毒品罪，則本件犯行距前次觀察、勒戒釋放後
    雖逾5 年，惟核與毒品危害防制條例第20條第3 項所定「5
    年後再犯」之立法意旨不符，揆諸上開說明，仍應予追訴、
    處罰。綜上，本件事證明確，被告犯行均堪認定，應依法論
    科。
四、論罪科刑：
  (一)查海洛因屬毒品危害防制條例第2 條第2 項第1 款所規定之
    第一級毒品、甲基安非他命屬毒品危害防制條例第2 條第2
    項第2 款所規定之第二級毒品，是核被告所為，係犯毒品危
    害防制條例第10條第1 項之施用第一級毒品罪、同法第10條
    第2 項之施用第二級毒品罪。被告施用第一級毒品海洛因、
    第二級毒品甲基安非他命前持有第一級毒品海洛因、第二級
    毒品甲基安非他命之低度行為，應為施用之高度行為所吸收
    ，不另論罪。
  (二)被告係同時施用第一級毒品海洛因與第二級毒品甲基安非他
    命，其一行為同時觸犯毒品危害防制條例第10條第1 項及同
    條第2 項之罪，為想像競合犯，依刑法第55條之規定，應從
    一重之施用第一級毒品罪處斷。公訴人起訴意旨雖認被告係
    分別施用上開二種毒品，然此業為被告所否認，並供稱係同
    時將該二種毒品混合置於玻璃球內燒烤後吸食煙氣之方式乙
    節，業據被告於本院審理時供陳在卷，此種施用方式並非絕
    無可能，本院亦查無其他證據足認被告必係分別施用，是以
    被告所稱上情，尚堪採信，檢察官認上開二罪應分論併罰云
    云，容有未洽。
  (三)被告前有如事實欄所載犯罪科刑及執行完畢之紀錄，有臺灣
    高等法院被告全國前案紀錄表1 份在卷可稽，其於有期徒刑
    執行完畢5 年以內，故意再犯本件有期徒刑以上之罪，為累
    犯，應依刑法第47條第1 項加重其刑。
  (四)爰審酌被告前已因施用毒品案件經觀察勒戒及入監執行，卻
    未能徹底戒除毒癮，再犯本件同時施用第一級、第二級毒品
    罪，實屬不該，惟其所犯屬自戕行為與其犯後坦承犯行，態
    度尚佳等一切情狀，量處如主文所示之刑，以示懲儆。
  (五)沒收：扣案如之甲基安非他命（驗餘淨重0.7888公克），屬
    查獲之第二級毒品，不問屬於犯人與否，應依毒品危害防制
    條例第18條第1 項前段併予宣告沒收銷燬之；鑑驗用罄部分
    ，已不存在，自不得宣告沒收銷燬。扣案用以盛裝上開甲基
    安非他命之包裝袋1 只，於鑑定時既可與甲基安非他命分別
    秤重，足證可與甲基安非他命析離，且係用於包裹毒品，防
    其裸露、潮濕，便於持有、攜帶與施用，係被告所有供施用
    甲基安非他命所用之物，爰依刑法第38條第1 項第2 款之規
    定併予宣告沒收之。
據上論斷，應依刑事訴訟法第273 條之1 第1 項、第299 條第1
項前段，毒品危害防制條例第10條第1 項、第2 項、第18條第1
項前段，刑法第11條、第55條、第47條第1 項、第38條第1 項第
2款，判決如主文。
本案經檢察官周芳怡到庭執行職務。
中    華    民    國   100    年    12    月    26    日
                  刑事第十二庭  法  官  廣于霙
以上正本證明與原本無異。
如不服本判決，應於判決送達後10日內敘明上訴理由，向本院提
出上訴狀 (應附繕本) ，上訴於臺灣高等法院。其未敘述上訴理
由者，應於上訴期間屆滿後20日內向本院補提理由書「切勿逕送
上級法院」。
中    華    民    國   100    年    12    月    26    日
                                書記官 鍾惠萍
附錄論罪科刑法條：
毒品危害防制條例第10條
施用第一級毒品者，處6月以上5年以下有期徒刑。
施用第二級毒品者，處3年以下有期徒刑。